【裁判字號】    88,訴,29
【裁判日期】    890226
【裁判案由】    妨害自由等
【裁判全文】
臺灣嘉義地方法院刑事判決                            八十八年度訴字第二九號
    公  訴  人  臺灣嘉義地方法院檢察署檢察官
    被      告  丁○○
    被      告  甲○○
右列被告因妨害自由案件，經檢察官提起公訴（八十七年度偵字第三三九一號），本
院判決如左：
    主  文
丁○○趁他人急迫，貸以金錢而取得與原本顯不相當之重利，處有期徒刑陸月；又共
同私行拘禁，處有期徒刑貳年；應執行有期徒刑貳年肆月。甲○○共同私行均禁，處
有期徒刑貳年。
    事  實
一、（一）緣丁○○於民國八十七年三月十三日，明知己○○已積欠多人會款陷於經
    濟困難，急需用錢，乃趁己○○急迫之際，貸與新台幣（下同）二十萬元，約定
    月息約七分，借期二月，並由己○○簽發一紙票號ＷＧ00000000號，面
    額二十萬元之本票交丁○○收執以供擔保，至同年五月十三日到期，並先扣取二
    萬八千元之利息而取得與原本顯不相當之重利。（二）嗣清償期屆至，己○○無
    力清償欠款而避不見面，丁○○於同年六月七日得知己○○係在嘉義縣大林鎮○○路家祥安養院（下簡稱家祥安養院）工作後，即以電話聯絡甲○○（丁○○之
    子）、及其他會款債權人乙○○、何銹華等人，由乙○○開車搭載丁○○、何銹
    華，甲○○則另委請友人丙○○駕另一部車搭載前往，於當日下午十五時三十分
    許，五人到達家祥安養院會合後，並找出己○○在安養院門口商討還債事宜，因
    己○○表示無錢還債，丁○○與甲○○為迫使己○○還錢，二人即基於妨害自由
    之犯意聯絡，共同強行將己○○押上丙○○（丙○○無強制己○○之共同犯意）
    所駕車內，妨害己○○之行動自由（乙○○、何銹華則另自行離去，李女、何女
    二人無強制己○○之共同犯意），四人即搭乘丙○○所駕車輛返回丁○○所營位
    於嘉義市○○街二七一號之來來書局，待丙○○自行開車離去後，甲○○、丁○○續行強押己○○進入書局內加以毆打（未成傷）以逼迫還錢，再推由甲○○強
    押己○○搭乘計程車至王福順（丁○○之前夫，甲○○之生父，對於甲○○與丁○○共同對己○○妨害自由犯行並不知情）位於嘉義縣水上鄉中庄三百八十八號
    之住處內，持鐵條一支用以戒護而將己○○非法拘禁於該處，並打電話與莊于萱
    （己○○之女）、蔡心雅，告知己○○現在其限制自由中，並要求拿二十萬到來
    來書局清償己○○所欠債務，並繼續將己○○拘禁在該處，蔡心雅、莊于萱隨即
    報警。嗣戊○○（丁○○之夫，另經不起訴處分）於當日下午十八時許返回來來
    書局家中由丁○○告知上情，陳健銓始覺事態嚴重，於當日晚上二十一時十分許
    ，開車載同丁○○至上開王福順家中，由甲○○將己○○釋放交付與丁○○，再
    由陳健銓與丁○○開車載送己○○至嘉義市○○路與世賢路交叉口附近讓己○○
    下車自行返家，警方亦因蔡心雅、莊于萱之報案而循線查獲上情，並扣有鐵條一
    支。
二、案經嘉義市警察局第二分局報告台灣嘉義地方法院檢察署檢察官偵查起訴。
    理  由
一、訊據被告丁○○、王勝賢固均坦承曾於八十七年六月七日下午協同乙○○、何銹
    華、甲○○、林明鴻等人至家詳安養院門口找己○○商談還債事宜，並將己○○
    帶往來來書局，惟均否認有重利、妨害自由之犯行。丁○○辯稱：係為因要求己○○還錢，並不知道是把己○○帶走是違法的，而自甲○○帶己○○離開來來書
    局後，即不知情後續甲○○是否有續行拘禁妨害己○○之自由，直到當日晚間七
    時許再接到己○○之電話要求至王福順家中載她，才央求陳健銓陪同去搭載己○○云云；甲○○則辯稱：其與林明鴻等人前往家祥安養院並與丁○○載同己○○
    返回來來書局，其均不知郭女、陳女間之財務糾紛，而其將己○○帶離來來書局
    後到中庄附近找人借錢，後再帶己○○回王福順家中休息，並請她吃粽子，並未
    拘禁己○○云云。
二、惟查：右揭事實，業經告訴人己○○迭於警訊中指訴綦詳；證人蔡心雅於偵查中
    亦明確證稱：「己○○在電話中一直哭說有人打她，後來就一直沒說話，再來就
    一個男的聽電話，叫我拿錢過去，不然不放人」，莊于萱則證稱：「是與蔡心雅
    同一通電話，我聽一半，再給蔡心雅」「問我是要拿錢去放人還是要帶人去打架
    」「我說好, 我拿錢過去」「（在電話中）有（聽到己○○在哭）」「我問她是
    不是被打，她說是。我問她被誰打，她沒說，我問她是不是丁○○，她說是。我
    問她是不是被矇住眼睛，她說是」（參偵查卷第三十九頁背面至四十一頁背面）
    核與告訴人指訴內容相符，而被告甲○○亦當庭坦承確有撥打上開電話，通話內
    容亦確如證人所言（參四十頁）。而證人丙○○於本院調查時雖供稱：「我沒下
    車，是有看到他們自己走上車」等語（參本院八十八年一月二十二日調查筆錄）
    ，然丙○○既係甲○○友人，當日亦係受甲○○之託始協助搭載被告等人，則所
    為供述自不作無避重就輕而迴護被告，其可信度本即不高，況縱其供稱果真，依
    其所述並未下車，亦無足明確證認被告等未為前開犯行而作有利於被告之認定。
三、復查：（一）被告丁○○初時接受警訊時完全矢口否認曾前往家祥安養院，謊稱
    ：「我不知道何人去押己○○，我當時在來來書局樓上睡覺」「於七日十五時三
    十分以後都沒有和甲○○聯絡」（參警訊卷第二頁背面、第三頁正面），惟至偵
    查中始坦承確曾至家祥安養院等情，稱：「昨天下午（八十八年六月七日）乙○○打電話跟我說己○○在大林，我就打電話給甲○○，甲○○就說現在都下雨沒
    有收入，想去向己○○討看看」（參偵查卷第十八頁），顯見丁○○前後供述反
    覆矛盾，初時急欲虛詞避責，直到事跡敗漏始逐步坦承案情，如其無何犯行，何
    以需矯詞掩飾？又甲○○於警訊初時亦矢口否認曾至家祥安養院強押己○○等情
    ，供稱：「（問：八十七年六月七日十五時三十分時在何處？你是否知道你母親
    丁○○與己○○間有債務糾紛？）我在嘉義縣太保市梅埔里十三鄰埔心十七號住
    所和葉正鑫及綽號阿宏、王福壽在家喝酒，我和我母親丁○○都被己○○倒會而
    有債務糾紛」」（參警訊卷第六頁），其亦到偵查時始坦承確曾與丁○○至家祥
    安養院帶走己○○（參偵查卷第十五頁）；而其於警訊時既已承認知悉己○○與
    丁○○間之債務糾紛之事，於本院調查時，則忽而承認其前往家祥安養院係為處
    理己○○與丁○○間之債務（參本院八十八年一月二十二日調查筆錄），忽而又
    極力撇清其到家祥安養院後，及至來來書局途中，均不知悉丁○○與己○○間之
    糾紛云云（參本院八十八年十二月二十九日調查筆錄），前後供述反覆，無非係
    欲矯詞卸責。（二）而經本院傳訊製作警訊筆錄之警員黃紹謙到庭，亦明確供稱
    被告二人於警訊中之供述，均係在自由意志下所為，均與警訊時之事實相符，被
    告二人當庭亦均不爭執黃紹謙證言之真正（參本院八十九年一月十二日調查筆錄
    ）。綜上所述，丁○○、甲○○迭次於警訊、偵查與審理調查所為辯解，均前後
    矛盾，與常情不符且不合常理，又忽而承認犯行，忽而翻異前供，所辯顯無足取
    。此外，復有扣案票號為ＷＧ00000000號，面額二十萬元本票一紙附卷
    可稽，事證已臻明確，被告二人犯行均堪認定。
四、核被告丁○○所為，係犯刑法第三百四十四條重利罪、第三百零二條第一項妨害
    自由罪，甲○○係犯刑法第三百零二條第一項妨害自由罪。而丁○○、甲○○自
    強行將己○○帶離家祥安養院時起，即已將己○○置於實力支配之下，其繼續妨
    害己○○之行動自由直至丁○○與陳健銓將其釋放為止，為單一繼續之犯行，仍
    為單純一罪之妨害自由繼續犯行，合先說明。而丁○○、甲○○二人就前開妨害
    自由犯行顯有犯意聯絡及行為之分擔，為共同正犯。爰審酌被告二人犯罪之動機
    惡劣、手段殘暴，犯罪所生之損害不輕，及犯罪後又飾詞狡辯、毫無悔改等一切
    情狀，量處如主文所示之刑。又扣案鐵條一支雖係被告甲○○持以供犯妨害自由
    罪之工具，然係案外人葉正鑫所有，此有扣押書一紙可證，爰不另諭知沒收，併
    此敘明。
據上論斷，應依刑事訴訟法第二百九十九條第一項前段、刑法第二十八條、第三百四
十四條、第三百零二條第一項，罰金罰鍰提高標準條例第一條前段，判決如主文。
本案經檢察官林世芬到庭執行職務。
中    華    民    國      八十九    年    一        月    二十六    日
                                      臺灣嘉義地方法院刑事第二庭
                                          法  官  黃國益
右正本證明與原本無異。
如不服本判決，應於判決送達後十日內，向本院提出上訴狀。
                                          書記官
中    華    民    國      八十        年              月              日


司法院資訊處製作；財團法人民間司法改革基金會備份。
